# Cynthia Michelle Hernández Galindo
# 999006732
# Proyecto final
# Fundamentos de Programación y Scripting
# 16 de Septiembre de 2022


DESCRIPCIÓN:

La sepsis ocasiona en el mundo más de mil muertes cada día, muchos de estos pacienteS adquieren la infección estando hospitalizados y constituye la complicación intrahospitalaria más frecuente. La infección de pacientes por las manos contaminadas del personal de salud es una de las formas de diseminación de los agentes infecciosos. La higiene de las manos es el factor individual más importante para el control de las infecciones, es difícil entender que un hecho tan rutinario en la práctica de la medicina, como lavarse las manos previo a examinar a un paciente, haya causado tanta controversia en la época de 1800. 

A principios de la década de 1840 se descubrió una enfermedad mortal que afectaba a las mujeres que acababan de dar a luz, cerca del 10% de las mujeres morían a causa de esta enfermedad y el origen provenía de las manos contaminadas del personal médico que atendía
los partos.

En este proyecto, vamos a analizar los datos que demuestran la importancia del lavado de manos, identificando anomalías en los procedimientos médicos.

1. Conociendo los datos
1.1. Cargue el paquete tidyverse.
1.2. Lea el archivo deaths_handwashing.csv usando read_csv y asígnelo a la variable yearly.
1.3. Imprima la variable yearly.
```{r}
library(tidyverse)
library("ggplot2")
library("gapminder")
library("dplyr")

yearly=read.csv('deaths_handwashing.csv')

yearly
```
2. El alarmante número de muertes 
La tabla anterior muestra el número de mujeres que dieron a luz durante los años 1841 a 1846 en una ciudad al noreste de Austria, en dos clínicas en particular. Notará que dar a luz era muy peligroso; un número alarmante de mujeres murió como resultado del parto. Vemos esto con mayor claridad si observamos la proporción de muertes con respecto al número de mujeres que dieron a luz.
2.1. Use mutate para agregar la columna proportion_deaths a yearly, esta nueva columna se calculará como la proporción de muertes por número de nacimientos.
2.2. Imprima yearly.

```{r}
yearly=yearly %>%
  select(year, births, deaths, clinic) %>%
  mutate(proportion_deaths=deaths/births)%>%
  arrange(desc(proportion_deaths))

```

3. Muerte en las clínicas
Si ahora graficamos la proporción de muertes tanto en la clínica 1 como en la clínica 2, veremos un patrón curioso.
3.1. Utilice ggplot para hacer una gráfica lineal de proportion_deaths por año (columna year) con una línea por clínica.
3.2. Las líneas deben tener colores distintos.

```{r}

ggplot(yearly, aes(x=year, y=proportion_deaths, color=clinic)) +
  geom_line()
  #scale_x_log10()

```

4. Comienza el lavado de manos
¿Por qué la proporción de muertes es mucho más alta en la Clínica 1? La única diferencia en ambas clínicas era que muchos estudiantes de medicina trabajaban en la Clínica 1, mientras que en la Clínica 2 no había tantos. Otro dato interesante es que los médicos que atendían partos solo se encargaban de esa función, mientras que los estudiantes también pasaban tiempo en las salas de autopsias examinando cadáveres.
Se empezó a sospechar que algo en los cadáveres, propagado de las manos de los estudiantes de medicina, causaba la enfermedad. Entonces, en un intento desesperado por detener las altas tasas de mortalidad, se decretó: ¡Lávese las manos en todo momento!
4.1. Cargue los datos mensuales de la Clínica 1 para ver si el lavado de manos tuvo algún efecto, para esto lea el archivo deaths_clinic_1.csv y asígnelo a la variable monthly.
4.2. Agregue la columna proportion_deaths a monthly, esta nueva columna se calculará como la proporción de muertes por número de nacimientos.
4.3. Imprima las primeras filas de monthly usando la función head().

```{r}
#4.1
monthly=read.csv('deaths_clinic_1.csv')
monthly
```
```{r}
#4.2
monthly=monthly %>%
  select(date, births, deaths) %>%
  mutate(proportion_deaths=deaths/births)%>%
  arrange(desc(proportion_deaths))
```
```{r}
#4.3

head(monthly)

```

5. El efecto del lavado de manos
Con los datos cargados, ahora podemos ver la proporción de muertes a lo largo del tiempo.
5.1. Haga una gráfica lineal de proportion_deaths por fecha para el data frame monthly usando ggplot.
5.2. Utilice la función labs para dar al eje x y al eje y una estética a las etiquetas.
5.3. Use group_by y summarise para encontrar la media por año y guárdelo en el dataset death_by_year.
5.4. Utilice el conjunto de datos death_by_year para crear un gráfico de barras que muestre la media en cada año.

```{r}
#5.1
ggplot(monthly, aes(x=date, y=proportion_deaths, group = 1)) +
  geom_line()+

#5.2
labs(x = "Fechas desde 1,841 a 1,849", y = "Proporción de Muertes por Nacimientos", 
              title = "Proporción de Muertes por Mes para la clínica 1")
```
```{r}
#5.3
monthly %>%
  mutate(year = year(date)) %>%
  group_by(date, year) %>%
  summarize(medianDeaths=median(proportion_deaths))

```




